臺灣苗栗地方法院刑事判決
111年度交易字第20號
公  訴  人  臺灣苗栗地方檢察署檢察官
被      告  賴俊霖





上列被告因公共危險等案件，經檢察官提起公訴（110年度偵字
第7774號），被告於準備程序中就被訴事實為有罪之陳述，經告
知簡式審判程序意旨，於聽取當事人之意見後，本院裁定以簡式
審判程序審理，判決如下：
    主  文
賴俊霖駕駛動力交通工具而吐氣所含酒精濃度達每公升零點二五
毫克以上，處有期徒刑貳月，併科罰金新臺幣壹萬伍仟元，有期
徒刑如易科罰金，罰金如易服勞役，均以新臺幣壹仟元折算壹日
；又汽車駕駛人，無駕駛執照駕車、行經行人穿越道不依規定讓
行人優先通行而犯過失傷害罪，處有期徒刑貳月，如易科罰金，
以新臺幣壹仟元折算壹日。有期徒刑部分，應執行有期徒刑參月
，如易科罰金，以新臺幣壹仟元折算壹日。
    犯罪事實及理由
一、本件犯罪事實、證據及應適用之法條，除下列補充外，其餘
    均引用檢察官起訴書之記載（如附件）。
　㈠犯罪事實一第1列「110年11月下午4時許」應補充為「110年1
    1月18日下午4時至4時20分許」、第11列「測得」前應補充
    「於晚間10時14分許」。
　㈡證據部分增列：被告賴俊霖（下稱被告）於本院準備程序及
    審理時之自白、財團法人工業技術研究院呼氣酒精測試器檢
    定合格證書、苗栗縣警察局舉發違反道路交通管理事件通知
    單。
　㈢按行為後法律有變更者，適用行為時之法律，但行為後之法
    律有利於行為人者，適用最有利於行為人之法律，刑法第2
    條第1項定有明文。查被告行為後，刑法第185條之3第1項業
    於民國111年1月28日修正公布，同年1月30日生效施行。修
    正後將原先之刑罰，自「2年以下有期徒刑，得併科20萬元
    以下罰金」提高為「3年以下有期徒刑，得併科30萬元以下
    罰金」，經比較新舊法結果，修正後刑法第185條之3第1項
    對被告較為不利，依刑法第2條第1項前段規定，自應適用被
    告行為時法即修正前刑法第185條之3第1項之規定論處。核
    被告所為，係犯修正前刑法第185條之3第1項第1款之公共危
    險罪。
　㈣次按汽車駕駛人，無駕駛執照駕車、酒醉駕車、吸食毒品或
    迷幻藥駕車、行駛人行道或行經行人穿越道不依規定讓行人
    優先通行，因而致人受傷或死亡，依法應負刑事責任者，加
    重其刑至2分之1，道路交通管理處罰條例第86條第1項定有
    明文。又刑法總則之加重，係概括性之規定，所有罪名均一
    體適用；刑法分則之加重，係就犯罪類型變更之個別犯罪行
    為予以加重，成為另一獨立之罪名。道路交通管理處罰條例
    第86條第1項關於汽車駕駛人，無駕駛執照駕車，因而致人
    受傷或死亡，依法應負刑事責任者，加重其刑至2分之1之規
    定，係就刑法第276條之過失致人於死罪，同法第284條之過
    失傷害（及致重傷）罪之基本犯罪類型，對於加害人為汽車
    駕駛人，於無照駕駛之特定行為時，因而致人受傷或死亡之
    特殊行為要件予以加重處罰，已就上述刑法第276條，同法
    第284條各罪犯罪類型變更之個別犯罪行為予以加重，而成
    另一獨立之罪名，自屬刑法分則加重之性質（最高法院99年
    度台非字第198號判決意旨參照）。經查，被告於本案車禍
    事故發生時，尚未領有駕駛執照，且當時告訴人係行走於行
    人穿越道上，業據其於本院審理時供承明確（本院卷第51頁
    ），並有證號查詢汽車駕駛人之公路監理電子閘門查詢結果
    在卷可佐（110年度偵字第7774號卷《下稱偵卷》第181頁），
    是核被告所為，係犯道路交通管理處罰條例第86條第1項、
    刑法第284條前段之汽車駕駛人，無駕駛執照駕車、行經行
    人穿越道不依規定讓行人優先通行而犯過失傷害罪。
　㈤被告所犯上開2罪間，犯意各別，行為互殊，應予分論併罰。
　㈥被告無駕駛執照駕車、行經行人穿越道不依規定讓行人優先
    通行而犯過失傷害罪，應依道路交通管理處罰條例第86條第
    1項規定，加重其刑。又被告同時有上開2種違規情形，造成
    1個過失行為，同時構成2個加重要件，惟僅加重其刑1次（
    臺灣高等法院109年度交上易字第253號判決意旨參照），併
    予敘明。
　㈦被告肇事後未被有偵查權之公務員或機關發覺其本件犯行前
    ，留在事故現場向到場處理之警員表明係肇事者，自承犯行
    ，進而接受裁判，有道路交通事故肇事人自首情形紀錄表1
    紙（偵卷第61頁）在卷可參，被告係對未發覺之罪自首而受
    裁判，爰依刑法第62條前段之規定，減輕其刑，並與前揭加
    重部分，依刑法第71條第1項規定，先加後減之。
二、爰審酌被告無駕駛執照卻駕駛自用小客車上路，本應注意優
    先禮讓行人及車前狀況，隨時採取必要之安全措施，而當時
    無不能注意之情況，竟疏未注意，於案發時地駕車行經行人
    穿越道時，未讓行人即告訴人吳婧絹優先通行，因而造成本
    件交通事故，致告訴人受有頭部挫傷併頭皮血腫及左膝挫傷
    之傷害，復考量被告雖有意與告訴人調解，然雙方因賠償金
    額差距過大（被告可提出之和解金額為新臺幣《下同》2萬元
    ，告訴人請求之金額為5萬元），致未能達成和解，業據被
    告於本院審理時供陳明確（本院卷第51頁）；又被告係初犯
    不能安全駕駛動力交通工具罪，為警查獲時吐氣所含酒精濃
    度為每公升0.44毫克，對其他用路人生命、身體、財產所生
    危害之程度，兼衡被告於本院審理時自述為高中畢業之智識
    程度，從事水電工作、日薪1600元之經濟狀況，及未婚、未
    育有子女之生活狀況（本院卷第51至52頁），暨犯罪後均坦
    承犯行之態度等一切情狀，分別量處如主文所示之刑，並依
    刑法第41條第1項前段、第42條第3項規定，諭知有期徒刑易
    科罰金及罰金易服勞役之折算標準。復考量被告犯罪態樣、
    時間間隔，就有期徒刑部分，依刑法第51條第5款規定，定
    應執行之刑如主文所示，並依刑法第41條第1項前段規定，
    諭知易科罰金之折算標準。
三、依刑事訴訟法第273條之1第1項、第299條第1項前段，判決
    如主文。
四、本判決書係依刑事訴訟法第310條之2準用同法第454條第 1
    、2項製作，犯罪事實、證據及應適用之法條，並得引用檢
    察官起訴書之記載。如不服本件判決，得自判決送達之日起
    20日內，以書狀敘述理由，提起上訴。
本案經檢察官馮美珊提起公訴，檢察官楊岳都到庭執行職務。
中　　華　　民　　國　 111  　年　　3 　　月　　8 　　日
                  刑事第四庭  法  官  紀雅惠
以上正本證明與原本無異。
如不服本判決應於收受判決後20日內向本院提出上訴書狀（應附
繕本）。告訴人或被害人如對本判決不服者，應具備理由請求檢
察官上訴，其上訴期間之計算係以檢察官收受判決正本之日期為
準。
中　　華　　民　　國　 111  　年　　3 　　月　　8 　　日
                              書記官  陳信全
附錄本案論罪科刑法條：
修正前中華民國刑法第185條之3
駕駛動力交通工具而有下列情形之一者，處2年以下有期徒刑，
得併科20萬元以下罰金：
一、吐氣所含酒精濃度達每公升零點二五毫克或血液中酒精濃度
    達百分之零點零五以上。
二、有前款以外之其他情事足認服用酒類或其他相類之物，致不
    能安全駕駛。
三、服用毒品、麻醉藥品或其他相類之物，致不能安全駕駛。
因而致人於死者，處3年以上10年以下有期徒刑；致重傷者，處1
年以上7年以下有期徒刑。
曾犯本條或陸海空軍刑法第54條之罪，經有罪判決確定或經緩起
訴處分確定，於五年內再犯第1項之罪因而致人於死者，處無期
徒刑或5年以上有期徒刑；致重傷者，處3年以上10年以下有期徒
刑。
中華民國刑法第284條
因過失傷害人者，處1年以下有期徒刑、拘役或10萬元以下罰金
；致重傷者，處3年以下有期徒刑、拘役或30萬元以下罰金。
道路交通管理處罰條例第86條
（刑責之加重及減輕）
汽車駕駛人，無駕駛執照駕車、酒醉駕車、吸食毒品或迷幻藥駕
車、行駛人行道或行經行人穿越道不依規定讓行人優先通行，因
而致人受傷或死亡，依法應負刑事責任者，加重其刑至二分之一
。
汽車駕駛人，在快車道依規定駕車行駛，因行人或慢車不依規定
，擅自進入快車道，而致人受傷或死亡，依法應負刑事責任者，
減輕其刑。
附件：
臺灣苗栗地方檢察署檢察官起訴書
                                     110年度偵字第7774號
　　被　　　告　賴俊霖　
上列被告因過失傷害等案件，業經偵查終結，認應提起公訴，茲
將犯罪事實及證據並所犯法條分敘如下：
　　　　犯罪事實
一、賴俊霖於民國110年11月下午4時許，在苗栗縣竹南鎮京元電
    子股份有限公司飲用保力達藥酒後，吐氣所含酒精濃度達每
    公升0.25毫克以上，仍於同日晚上9時許，駕駛車牌號碼000
    -0000號自用小客車上路，於同日晚上9時55分許，行經苗栗
    縣竹南鎮光復路與四維街口，欲由光復路左轉四維街時，其
    本應注意應優先禮讓行人，並應注意車前狀況，隨時採取必
    要之安全措施，而依當時情形並無不能注意之情事，竟未注
    意及此，適行人吳婧絹由行人穿越道徒步跨越馬路，因而發
    生碰撞，造成吳婧絹受有頭部挫傷併頭皮血腫、左膝挫傷等
    傷害。嗣經警到場處理，並對賴俊霖施以吐氣酒精濃度測試
    ，測得其吐氣所含酒精濃度達每公升0.44毫克，始悉上情。
二、案經吳婧絹訴由苗栗縣警察局竹南分局報告偵辦。
　　　　證據並所犯法條
一、證據清單：
編號 證據名稱 待證事實  1 被告賴俊霖於警詢及偵訊時之自白 本件犯罪事實。   2 證人吳婧絹於警詢及偵訊時之證述 伊徒步行走在行人穿越道時，遭被告駕車左轉時碰撞，造成伊受有頭部挫傷併頭皮血腫、左膝挫傷等傷害。  3 為恭醫院診斷證明書 吳婧絹受有頭部挫傷併頭皮血腫、左膝挫傷等傷害之事實。  4 道路交通事故現場圖、道路交通事故調查報告表 佐證本件犯罪事實。  5 苗栗縣警察局道路交通事故當事人酒精測定紀錄表 賴俊霖施吐氣酒精濃度測試結果，其吐氣所含酒精濃度達每公升0.44毫克之事實。  6 現場照片 佐證本件犯罪事實。 
二、核被告所為，係犯刑法第185條之3第1項第1款之公共危險罪
    嫌、同法第284條前段之過失傷害罪嫌。又被告無駕駛執照
    駕車，有公路監理電子閘門列印資料1份在卷可按，致告訴
    人受傷，請依道路交通管理處罰條例第86條第1項規定，加
    重其刑。被告於肇事後犯罪未發覺前，主動向至現場處理之
    警員坦承其係肇事者並接受詢問，有苗栗縣警察局竹南分局
    警備隊道路交通事故肇事人自首情形紀錄表1份在卷可稽，
    請依刑法第62條前段規定酌減其刑。
三、依刑事訴訟法第251條第1項提起公訴。
　  此　致
臺灣苗栗地方法院
中　　華　　民　　國　 110　　年　　12　　月　　14　　日
　　　　　　　　　　　　　　　檢  察  官　馮美珊
本件正本證明與原本無異　　　　　　　
中　　華　　民　　國　 110　　年　　12　　月　　24　　日
                              書  記  官  謝曉雯 　　　　　　
附錄本案所犯法條全文 
中華民國刑法第185條之3
駕駛動力交通工具而有下列情形之一者，處 2 年以下有期徒刑
，得併科 20 萬元以下罰金：
一、吐氣所含酒精濃度達每公升零點二五毫克或血液中酒精濃度
    達百分之零點零五以上。
二、有前款以外之其他情事足認服用酒類或其他相類之物，致不
    能安全駕駛。
三、服用毒品、麻醉藥品或其他相類之物，致不能安全駕駛。
因而致人於死者，處 3 年以上 10 年以下有期徒刑；致重傷者
，處 1 年以上 7 年以下有期徒刑。
曾犯本條或陸海空軍刑法第 54 條之罪，經有罪判決確定或經緩
起訴處分確定，於五年內再犯第 1 項之罪因而致人於死者，處
無期徒刑或 5 年以上有期徒刑；致重傷者，處 3 年以上 10 年
以下有期徒刑。
中華民國刑法第284條
因過失傷害人者，處 1 年以下有期徒刑、拘役或 10 萬元以下
罰金；致重傷者，處 3 年以下有期徒刑、拘役或 30 萬元以下
罰金。